【裁判字號】    97,交訴,157
【裁判日期】    971031
【裁判案由】    肇事逃逸罪
【裁判全文】
臺灣臺中地方法院刑事判決             97年度交訴字第157號
公  訴  人  臺灣臺中地方法院檢察署檢察官
被      告  乙○○
                    （現於臺灣臺中看守所羈押中）
上列被告因公共危險等案件，經檢察官提起公訴（97年度偵緝字
第583號），被告於本院準備程序就被訴適時為有罪之陳述，經
本院合議庭裁定改行簡式審判程序，判決如下：
    主    文
乙○○從事業務之人，因業務上之過失傷害人，處有期徒刑伍月
。又駕駛動力交通工具肇事，致人受傷而逃逸，累犯，處有期徒
刑玖月。應執行有期徒刑壹年。
    犯罪事實
一、乙○○前於民國95年間因犯公共危險罪（肇事逃逸），經本
    院判處有期徒刑6月，緩刑3年，復因適用中華民國九十六年
    罪犯減刑條例，經本院裁定減刑為有期徒刑3月確定，又於
    緩刑期間因犯公共危險罪（酒醉駕車），經本院臺中簡易庭
    判處拘役40日，復因適用中華民國九十六年罪犯減刑條例，
    經本院裁定減刑為拘役20日，前開緩刑則經本院裁定撤銷，
    入監接續執行，於96年11月8日縮刑期滿執行完畢。其係駕
    駛計程車營業之司機，為從事業務之人，且其因駕駛執照遭
    吊銷，為無駕駛執照之人，竟仍於96年11月11日19時55分前
    某時，駕駛車牌號碼346-XT號營業小客車，沿臺中市○區○
    ○路由力行路往十甲路方向行駛，於同日19時55分，行經臺
    中市○區○○路156號對面前時，原應注意汽車行駛時，駕
    駛人應注意車前狀況，隨時採取必要安全措施；且行經無速
    限標誌或標線地點之行車時速不得超過50公里，而依當時情
    形天候晴、夜間有照明、柏油路面乾燥、無缺陷、無障礙物
    、視距良好，又無不能注意之情事，竟疏於注意車前狀況，
    即貿然以時速50-60公里之速度超速行駛，不慎自後追撞同
    向前方由甲○○騎乘車牌號碼SYP-212號輕型機車，致甲○
    ○人車倒地，因此受有腦震盪、四肢、背部及臀部多處擦挫
    傷等傷害，乙○○肇事後，為下車查看，另基於逃逸之故意
    ，隨即加速駛離逃逸。嗣經警依現場留下之346-XT號車牌查
    證後始知悉上情。
二、案經甲○○訴由臺中市警察局第三分局報請臺灣臺中地方法
    院檢察署檢察官偵查起訴。
    理    由
一、按被告以外之人於審判外之陳述，經當事人於審判程序同意
    作為證據，法院審酌該言詞陳述或書面陳述作成時之情況，
    認為適當者，亦得為證據。當事人、代理人或辯護人於法院
    調查證據時，知有第159 條第1 項不得為證據之情形，而未
    於言詞辯論終結前聲明異議，視為有前項之同意，刑事訴訟
    法第159 條之5 定有明文。查本案卷附之言詞及書面陳述證
    據，於本院準備程序中，被告、檢察官均表示對證據能力沒
    有爭執，嗣經本院於審理時提示上開證據資料，被告及檢察
    官均表示無意見，迄於言詞辯論終結前亦未聲明異議，可認
    為均同意作為證據，本院審酌該等證據之取得過程並無瑕疵
    ，與本案待證事實間復具有相當之關聯性，以之為本案證據
    尚無不當，自得採為證據，合先敘明。
二、訊據被告乙○○對於前開犯罪事實均坦承不諱，且據證人甲
    ○○於警詢、檢察官偵查中證述明確，復有道路交通事故現
    場圖、道路交通事故調查報告表（一）、（二）、中國醫藥
    大學附設醫院診斷證明書各1份及照片13張附卷足稽。被告
    自白核與事實相符，事證明確，其犯行均堪認定。
三、按刑法上所謂業務，係指個人基於其社會地位繼續反覆所執
    行之業務，而汽車駕駛人之駕駛工作，乃隨時可致他人身體
    、生命於危險之行為；然為期便捷交通、流暢運輸、發展經
    濟、提昇人類福祉，故對此類危險性工作，仍應予容許，性
    質上屬於可容許危險之範疇。惟從事此類繼續、反覆行為（
    業務）之人（駕駛人），均應盡其經常注意，俾免他人受有
    危險之特別注意義務。如以駕駛汽車為主要業務之人，就其
    駕駛汽車應有經常注意，俾免他人於危險之特別義務，其所
    負之特別義務，因之，在此地位之駕車，不問其目的為何，
    均應認其係業務之範圍，亦不因其駕駛時為上班或下班時間
    而有差別（最高法院92年度臺上字第4251號判決意旨參照）
    。查被告係計程車司機，平日以駕駛營業小客車載客為業，
    為從事駕駛業務之人，雖其於本件肇事當時並非於駕車載客
    之時，然對其仍係屬從事駕駛業務之人之身分並無影響，是
    其因業務上之過失致被害人甲○○受傷，核其此部分所為，
    係犯刑法第284條第2項前段之業務過失傷害罪。至其於肇事
    後，未對被害人採取救護或其他必要措施，反駕車逃逸，核
    其此部分所為，應係犯刑法第185條之4之肇事逃逸罪。又按
    汽車駕駛人，無駕駛執照駕車，酒醉駕車，吸食毒品或迷幻
    藥駕車，行駛人行道或行經行人穿越道不依規定讓行人優先
    通行，因而致人受傷或死亡，依法應負刑事責任者，加重其
    刑至二分之一，道路交通管理處罰條例第86條第1項，定有
    明文。惟上開應依法加重其刑至二分之一之規定，法條既明
    定汽車駕駛人於一定違規之情形（如無駕駛執照駕車，酒醉
    駕車）駕駛汽車致人傷亡，依法應負刑事責任時，始有適用
    ，換言之，係肇事者在一定之違規情形下依法應負過失致人
    於死或過失傷害之刑事責任時，始有適用。而刑法第185條
    之4，駕駛動力交通工具肇事，致人死傷而逃逸者之罪，其
    立法意旨係對一般動力交通工具駕駛人肇事致人死傷而逃逸
    之處罰，旨在懲罰肇事逃逸，自無上開道路交通處罰條例第
    86條第1項之適用（最高法院92度臺非字第60號判決意旨參
    照）。查被告因業務上過失駕車肇事，致被害人受有前開傷
    害，業經本院認定如前，揆諸前揭判決意旨，就業務過失傷
    害部分應依道路交通管理處罰條例第86條第1項之規定加重
    其刑。被告所犯上開2罪間，犯意各別，行為互殊，應予分
    論併罰。又查，被告前於95年間因犯公共危險罪（肇事逃逸
    ），經本院判處有期徒刑6月，緩刑3年，復因適用中華民國
    九十六年罪犯減刑條例，經本院裁定減刑為有期徒刑3月確
    定，又於緩刑期間因犯公共危險罪（酒醉駕車），經本院臺
    中簡易庭判處拘役40日，復因適用中華民國九十六年罪犯減
    刑條例，經本院裁定減刑為拘役20日，前開緩刑則經本院裁
    定撤銷，入監接續執行，於96年11月8日縮刑期滿執行完畢
    ，有臺灣高等法院被告前案紀錄表1份在卷足憑，其受徒刑
    執行完畢，5年以內故意再犯本件有期徒刑以上之肇事逃逸
    罪，為累犯，應依刑法第47條第1項之規定，就其所犯肇事
    逃逸罪加重其刑2分之1。爰審酌被告前曾有肇事逃逸及酒醉
    駕車之素行，且於駕駛執照經吊銷後，猶無照駕車肇事，造
    成被害人受有前開傷害，其過失情節嚴重，所生危害至鉅，
    事後更棄被害人於不顧，駕車逃逸，於經檢察官偵查中及提
    起公訴後，復屢經傳拘不到，棄保逃匿，待本院發布通緝緝
    獲歸案後，仍刻意隱匿已搬離他處之事實，迄今又未與被害
    人達成和解，並賠償損害，並其犯後坦承犯行等一切情狀，
    分別量處如主文所示之刑，並定其應執行之刑。
據上論斷，應依刑事訴訟法第273條之1第1項、第299條第1項前
段，刑法第185條之4、第284條第2項前段、第47條第1項、第51
條第5款，道路交通管理處罰條例第86條第1項，刑法施行法第1
條之1，判決如主文。
中    華    民    國    97     年    10    月   31   日
                  刑事第六庭  法  官  戴博誠
以上正本證明與原本無異。
如不服本判決，應於收受送達後10日內向本院提出上訴書狀（應
敘述具體理由並附繕本）。
上訴書狀如未敘述理由，應於上訴期間屆滿後20日內補提理由書
於本院。
                              書記官  林政佑
中    華    民    國    97     年    10    月   31   日
【附錄論罪科刑法條】
刑法第185條之4：
駕駛動力交通工具肇事，致人死傷而逃逸者，處六月以上五年以
下有期徒刑。
刑法第284條第2項：
從事業務之人，因業務上之過失傷害人者，處1年以下有期徒刑
、拘役或1 千元以下罰金，致重傷者，處 3 年以下有期徒刑、
拘役或2千元以下罰金。


司法院資訊處製作；財團法人民間司法改革基金會備份。
